---
title: "Práctica 1: Vectores"
output: html_notebook
---

## Ejercicio 1

Crea un vector con nombre x que contenga una secuencia de números reales entre 1
y 10 con incrementos de 0.2. Con dicho vector realiza las siguientes tareas:

```{r}
x <- seq(from=1, to=10, by=0.2)
x
```

1.  Calcula su longitud y almacénala en un objeto con nombre n.

```{r}
n <- length(x)
n
```

2.  Da nombres a cada uno de los elementos del vector del tipo x_1,...,x_n.

```{r}
names(x) <- paste0("x", 1:n)
x
```

3.  Calcula la media de x y almacénala en un objeto con nombre mx.

```{r}
mx <- mean(x)
mx
```

4.  Calcula cuántos elementos de x están por encima de mx.


```{r}
sum(x > mx)
```

5.  Calcula la posición que ocupa el elemento de x más próximo por encima de mx.


```{r}
# porque está ordenado
which(x == min(x[x>mx]))
```

6.  Crea otro vector y con los primeros n números impares.


```{r}
y <- seq(from=1, by=2, length.out=n)
y
```

7.  Imprime los elementos x que ocupen las posiciones indicadas por los primeros

    5 elementos de y.

```{r}
x[y[1:5]]
```

## Ejercicio 2

Evaluar la siguiente función en una rejilla de valores equiespaciados en el intervalo
[−2, 2] con incremento 0.1:

$$
f(x)=
\begin{cases} 
      1, & x < -1 \\
      \log(x^2), & -1 \leq x < 0 \\
      \log(x^2+1), & 0\leq x < 1 \\
      2, & x\geq 1
   \end{cases}
$$

```{r}
f <- function(x)
  (x < -1) * 1 +
  (-1 <= x & x < 0) * log(x^2) +
  (0 <= x & x < 1) * log(x^2+1) +
  (x >= 1) * 2
f(seq(from=-2, to=2, by=0.1))
```

## Ejercicio 3

Crea un vector con nombre x que contenga 50 valores aleatorios de una distribución uniforme en el intervalo unidad usando la función runif (previamente fija la semilla de generación de números aleatorios escribiendo la sentencia set.seed(1)).

```{r}
set.seed(1)
x <- runif(50)
x
```

A partir de dicho vector realiza las siguientes tareas:

1.  Calcula cuántos de sus elementos están en el intervalo (0.25, 0.75).

```{r}
sum(x > 0.25 & x < 0.75)
```

2.  Calcula cuántos de sus elementos están por debajo de 0.1 o por encima de 0.9.
    Reemplaza dichos elementos por el valor NA. Después calcula su media.

```{r}
sum(x < 0.1 | x > 0.9)
```

```{r}
x2 <- x
x2[x < 0.1 | x > 0.9] <- NA
x2
```

```{r}
mean(x2, na.rm=TRUE)
```

3.  Partiendo del vector obtenido en el apartado anterior, reemplaza los valores NA por ceros. Después calcula su media y compara con la obtenida en el apartado anterior

```{r}
x3 <- x2
x3[is.na(x3)] <- 0
x3
```

```{r}
mean(x3)
```

## Ejercicio 4

Crea un vector con los 20 primeros términos de la progresión aritmética $a_n=a_1+(n-1)d$ con $a_1=1$ y $d=1.2$.

```{r}
library(comprehenr)
a_1 <- 1
d <- 1.2
n <- 20
a <- to_vec(for (i in 1:n) a_1 + (i - 1)*d)
a
```

```{r}
# otra alternativa
a <- a_1 + (0:(n-1))*d  # no es lo mismo que (0:n-1)
a
```

WIP

## Ejercicio 5

Crea un vector x con elementos 2, 2, 8, 7, 6, 1 y 5. Después, escribiendo una única sentencia calcula las diferencias sucesivas entre sus elementos.

> Nota: En R existe una función que hace esto exactamente, se trata de la función diff. Resuelve este ejercicio sin usarla.

```{r}
x <- c(2,2,8,7,6,1,5)
x[-1]-x[-length(x)]
```

## Ejercicio 6

Crea un vector con nombre ABE con las letras del abecedario en mayúscula.

```{r}
ABE <- sort(c(LETTERS, 'Ñ'))
ABE
```

Con dicho vector:

1.  Selecciona aleatoriamente 5 letras (usando la función sample con argumento replace=FALSE) y almacénalas en un vector con nombre ABE.5.

```{r}
ABE.5 <- sample(ABE, 5, replace=FALSE)
ABE.5
```

2.  Crea un vector (con nombre PAL) con 2 elementos consistentes en 2 "palabras" formadas colocando aleatoriamente las 5 letras anteriores sin repeticiones. Las palabras no tienen que estar en el diccionario.

```{r}
library(comprehenr)
to_vec(for (i in (1:2)) paste(sample(ABE.5), collapse=""))
```
