---
title: "Práctica 9: Regresión lineal múltiple (en Rmd)"
output: html_notebook
---

> Alumno: Miguel Ángel Fernández Gutiérrez \<[mianfg\@correo.ugr.es](mailto:mianfg@correo.ugr.es)\>

**Nota:** la práctica anterior ya la hice en RMarkdown, así que envío el HTML resultante, idéntico al de la práctica anterior.

## Ejercicio 1

Inspecciona el fichero (desde por ejemplo el bloc de notas) para comprobar la estructura que tiene del fichero y el tipo de datos. Teniendo esto en cuenta carga después los datos en R, almacenándolos en un data frame con nombre `hatco` donde las variables de tipo factor se identifiquen como tal.

```{r}
hatco <- read.csv('./data/hatco2.csv', header=T, as.is=NA)
hatco
```

## Ejercicio 2

Observa el gráfico en relación a los dos puntos siguientes, ¿qué podrías decir?

-   Advertir si existe relación lineal entre la respuesta y cada una de las variables explicativas.

-   Descubrir si hay variables explicativas que sean aproximadamente colineales al resto.

```{r}
plot(hatco[,c(6:13)])
```

No parece que haya ninguna relación lineal a la vista, ni tampoco podemos ver sencillamente variables que sean colineales (todas están bastante dispersas). Las "más lineales" son `servconj`-`fidelidad`.

## Ejercicio 3

Repite el razonamiento anterior para las otras percepciones $x_2, … , x_7$. ¿Qué puedes decir de la significación individual del resto de percepciones al 5%?

```{r}
mod1<-lm(fidelidad~velocidad+precio+flexprec+imgfabri+servconj+imgfvent+calidadp, hatco)
summary(mod1)
```

Nota: en cada punto tomaremos $H_0:\beta_i=0$, $H_1:\beta_i\neq0$, siendo $\beta_i$ el coeficiente correspondiente a cada variable.

Únicamente en las variables `flexprec` y `servconj` hay evidencia suficiente para rechazar $H_0$ al 5% de significación.

## Ejercicio 4

Considerando un nivel de significación del 5 %, ¿se podría prescindir del término constante en el modelo? ¿Y al 1 %?

Hay evidencia suficiente para rechazar al 5% de significación, pero no al 1%.

## Ejercicio 5

Calcula los residuos estandarizados $r_i$ y representa el gráfico de dispersión de los pares $(\hat{y}_i,r_i)$. A continuación representa para cada percepción $x_j$, gráficos de dispersión de los pares $(x_{ij},r_i)$. Observa todos los gráficos y detecta posibles patrones no aleatorios que te alertarían de desviaciones de la hipótesis de homocedasticidad.

```{r}
rstandard(mod1)
```
