---
title: "Prueba 2"
output: html_notebook
---

> Alumno: Miguel Ángel Fernández Gutiérrez \<[mianfg\@correo.ugr.es](mailto:mianfg@correo.ugr.es)\>

## Ejercicio 1

Vemos que ya tenemos el *dataset* `airquality` cargado en R:

```{r}
airquality
```

### Apartado 1

```{r}
boxplot(airquality$Solar.R~airquality$Month, horizontal=TRUE, lwd=2, main="Boxplot", xlab="Solar.R", ylab="Month")
```

### Apartado 2

Construimos tal diagrama de dispersión.

```{r}
plot(airquality$Solar.R, airquality$Ozone, main="Dispersión", xlab="Radiación solar (Solar.R)", ylab="Contaminante (Ozone)", pch=21, col='blue', bg='cyan', cex=0.9)
```

### Apartado 3

Creamos un modelo lineal que ajuste los datos.

```{r}
mod <- lm(airquality$Ozone~airquality$Solar.R)
mod
```

Y mostramos la recta sobre la gráfica de dispersión anterior.

```{r}
plot(airquality$Solar.R, airquality$Ozone, main="Dispersión", xlab="Radiación solar (Solar.R)", ylab="Contaminante (Ozone)", pch=21, col='blue', bg='cyan', cex=0.9)
abline(mod, col='red')
```

## Ejercicio 2

Primero, creamos las funciones pertinentes. En concreto, será $F^{-1}=\texttt{F.inv}$.

```{r}
F.inv <- function(u, a, b) b/(1-u)^(1/a)
```

### Apartado 1

Para ello, sencillamente generamos $n$ valores de una distribución $\mathcal{U}(0,1)$ y le aplicamos $F^{-1}$.

```{r}
n <- 1000
set.seed(1)
u <- runif(n)
x <- F.inv(u, a=5, b=4)
```

```{r}
x[1:10]
```

### Apartado 2

Vamos a evaluar si esto es correcto.

> Para usar las funciones `dPareto` y `pPareto`, deberemos instalar la librería `Pareto` y luego ejecutar `library("Pareto")`. En la [referencia](https://cran.r-project.org/web/packages/Pareto/Pareto.pdf) podemos ver que $a$ corresponde con `alpha` y $b$ corresponde con `t`.

Primero lo hacemos con una gráfica que superponga un histograma de los valores obtenidos con la densidad suavizada y la densidad de la Pareto.

```{r}
hist(x,freq=FALSE,breaks='FD',main='Método de inversión (Pareto)')
lines(density(x), col='blue')
curve(dPareto(x, alpha=5, t=4), add=TRUE, col='red')
```

Finalmente, realizamos el test de Kolmogorov-Smirnov.

```{r}
ks.test(x, pPareto, alpha=5, t=4)
```

Sólo podríamos rechazar la hipótesis nula (la muestra es de la distribución) si tuviésemos un $\alpha>0.5928$. Esto nos indica que no se observan desviaciones de tal hipótesis nula, y que por tanto las observaciones corresponden a la distribución Pareto de $a=5$, $b=4$. Por tanto, nuestro método de generación es adecuado.
